【裁判字號】    95,簡上,773
【裁判日期】    951031
【裁判案由】    贓物
【裁判全文】
臺灣高雄地方法院刑事判決             95年度簡上字第773號
上  訴  人  丙○○
即  被  告
選任辯護人  石繼志  律師
            邱超偉  律師
上列被告因贓物案件，不服本院高雄簡易庭民國95年5 月19日所
為95年度簡字第3073號判決（聲請簡易處刑案號：95年度偵字第
4406 號） ，提起上訴，本院判決如下：
    主  文
原判決撤銷。
丙○○收受贓物，處拘役肆拾日，如易科罰金，以參佰元折算壹
日。
    事  實
一、丙○○明知車牌號碼XWX-537 號重型機車係來路不明之贓物
    （該車係甲○○所有，於民國95年1 月22日9 時許，在高雄
    市○○區○○路發現遭不詳之人所竊取），竟於不詳之時間
    、地點，自不詳之人處收受之，以供作自己代步之用。嗣於
    同年月25日15時30分許，騎乘該機車後載不知情之友人丁○○（聲請簡易判決處刑書誤載為蔡明倫）至高雄縣橋頭鄉○○路、甲樹路口時，為警攔檢而查獲上情。
二、案經高雄縣警察局岡山分局報告臺灣高雄地方法院檢察署檢
    察官聲請簡易判決處刑。
    理  由
一、訊據上訴人即被告丙○○堅決否認有何收受贓物之犯行，辯
    稱：伊不知該車係贓物，該車係伊向打籃球之朋友乙○○借
    用云云，並提出內有乙○○承認出借機車之事後對話側錄光
    碟與譯文各1份。經查：
  1.車牌號碼XWX-537 號重型機車係甲○○所有，於95年1 月22
    日9 時許，在高雄市○○區○○路發現遭不詳之人所竊取之
    事實，業據證人甲○○於警訊中證述明確（詳警卷95年1 月
    25日調查筆錄，證人甲○○於警訊中之陳述雖係審判外之陳
    述，然業經當事人於審判程序同意做為證據，本院審酌該言
    詞陳述係證人依實陳述被害之情形，認以之做為證據並無不
    當之情事，依刑事訴訟法第159 條之5 第1 項規定，自得為
    證據），並有贓物領結、車輛協尋證明單及車輛尋獲通報單
    各1 紙在卷足憑，是本件上訴人所騎乘之上開機車確係證人
    甲○○所失竊之物品而為贓物無誤。
  2.上訴人雖自警訊時起即辯稱上開機車係其自證人乙○○借得
    ，並不知道是贓物云云，然查上訴人曾於為警查獲前向證人
    即其同學丁○○表示該車係其母親所有等語，此據證人丁○○到庭結證無誤（本院卷第57頁），是其案發前後關於機車
    來源之陳述即有矛盾之處，尚難僅以被告警詢起即堅稱自乙○○處借得機車，而認其所言屬實。
  3.再者，證人乙○○於本院審理中到庭結證稱：「被告私下買
    一台機車，怕被父母罵，就向被告父母說該機車是向我借的
    ，後來被告帶他的父母來球場找我。被告在他父母沒有來球
    場時，被告有先向我說他自己買了一台車，他父母不知道，
    他希望我幫忙隱暪，告訴他的父母說該機車是我借給他的」
    等語（本院95年10月17日審判筆錄第10頁，本院卷第59頁）
    是上訴人所辯是否屬實，已非無疑。雖證人乙○○本身可能
    因本案證詞涉有竊盜或收受贓物之罪嫌，而有維護自身利益
    而為不實證言之可能性，然上訴人辯詞與證人乙○○之證詞
    以何者為可信，仍須依法院於審判庭中直接審理之結果，而
    依一般經驗法則及論理法則判斷其可信性。
  4.又上訴人雖提出其於95年1月28日與母親王金英前往高雄市
    楠梓都會公園籃球場與證人乙○○對談之側錄錄音光碟及譯
    文（經本院勘驗結果，錄音光碟內容與譯文一致）各1份，
    經本院當庭播放勘驗結果，證人乙○○確有於當日向被告母
    親王金英承認於95年1月22日（星期日）在高雄市翠屏活動
    中心出借上開機車予被告等語（本院卷第52頁、第53頁），
    然證人乙○○則結證稱：「是被告要我幫他掩飾，我才會如
    此說」，並稱：「車牌號碼及機車顏色我均不知道，都是被
    告母親說，我跟著回答『對』」等語（本院卷第63頁）。依
    本院勘驗該錄音光碟結果，該段談話多係由上訴人之母親王
    金英主導，證人乙○○多僅為是或否之簡短回答（本院卷第
    51頁至第55頁）；而有關借車之時間、地點，係先由王金英
    主動問及：「是1月22日跟你借摩托車是不是？」，乙○○
    先否認而答稱：「不是耶」，然當時在旁之上訴人卻一改沈
    默而首度介入母親與被告之對談，而對乙○○表示：「對啦
    ，22號」等語（本院卷第52頁），上訴人介入對談之時機，
    顯足疑為引導乙○○加以附和之意；況上訴人之母向乙○○
    進一步詢問借車時間為禮拜幾？上訴人未待乙○○回答，即
    代為搶答：「禮拜天啦」，並重複一次「禮拜天」之後，乙○○始以不甚確定之語氣答稱：「應該是吧，嗯，對啊，是
    這樣子」等語（本卷第53頁）；隨後上訴人之母繼續向乙○○追問：「你是在哪裡借車給逸傑的？」，上訴人竟又立即
    代答：「翠屏活動中心」，隨後乙○○始答稱：「翠屏有一
    個球場，翠屏活動中心」等語，足見證人乙○○對於關鍵之
    借車時地均未主動告知上訴人之母，而僅係附和在場之上訴
    人所言而已。至於上開機車之顏色及車號等資料，亦均由上
    訴人之母主動告知證人乙○○，而由乙○○被動以「嗯」或
    「對啊」回應等情，亦經本院勘驗明確（本院卷第53頁、第
    54 頁） ，此後上訴人即幾乎未發一語。綜合上開對話過程
    及上訴人介入對談之時機與內容觀之，證人乙○○所陳其係
    配合上訴人欺瞞其父母等情，尚非毫無可採。況乙○○於本
    案審理程序前並不知有上開錄音光碟之存在，其於本院審判
    中勘驗上開光碟後接受詰問時，卻能立即指出其於錄音對話
    中附和上訴人言語之處，亦足認其所言並非事前構思杜撰以
    圖卸責之語。
  5.復查上訴人與其父母於95年1月28日要求證人書立載有上訴
    人向證人乙○○借機車並於該日歸還之字條（本院卷第14頁
    ）時，因上開機車業已於95年1 月25日由被害人立據領回，
    上訴人當日並無機車可供歸還，此經上訴人供述在卷（本院
    卷70頁）及贓物認領保管單在卷可據，然證人乙○○簽名於
    上開還車字據後，既未取得上該機車或其鑰匙，卻仍未加質
    疑而逕自返回球場打球等情，業具證人謝亞男到庭結證明確
    （本院卷第65頁），其對該車下落漠不關心之行止，益證其
    僅配合上訴人向其父母圓謊之語非虛。再者，上訴人自95年
    1 月25日為警查獲上開機車並將之發還被害人甲○○迄今時
    日已久，若上訴人確係自證人乙○○處借得上開機車，衡諸
    常情，非但上訴人應會向乙○○質問何以出借贓車致其遭受
    追訴，乙○○亦應會向被告查詢何以借用車輛後遲未歸還。
    然上訴人於本院審理中自承其自95年1 月28日與其父母至高
    雄市楠梓都會公園與乙○○為上開對談後，不但未曾主動與
    乙○○聯絡，而乙○○亦未曾向上訴人探詢上開機車之下落
    等情明確（本院卷第71頁），果上訴人確係自乙○○處借得
    該機車，則上訴人與乙○○對於上開機車之來源與去向所持
    態度之消極，實與常理有違，是依本院直接審理之結果及一
    般社會經驗法則，足上訴人所辯自乙○○處借得上開機車云
    云顯與事實不符。是上開機車顯係上訴人自證人乙○○以外
    不詳之人處收受取得無誤。
  6.末查，上訴人於不詳時地向不詳之人收受上開機車時，既無
    車籍資料足證該車來源正當，客觀上難認被告對該機車為贓
    物之事實全無認識，其竟仍加以收受，足認係基於收受贓物
    之犯意所為。
  7.至上訴人雖請求傳訊其母親王金英，然查上訴人之母所親身
    見聞者，僅係其於95年1月28日在高雄市楠梓都會公園與證
    人乙○○對談之經過，而此部分既經本院當庭勘驗其對話過
    程之錄音光碟明確，且其對借車過程既未親身見聞，而僅係
    間接由上訴人告知而來，則其所言對於本件犯罪事實之認定
    與調查，即無助益，而無傳訊之必要，附此敘明。
  8.綜上所述，本件事證明確，上訴人自證人乙○○以外之人收
    受上開贓車之犯行堪以認定，應依法論科。
二、論罪科刑之理由：
  1.核上訴人所為，係犯刑法第349條第1項之收受贓物罪。
  2.上訴人行為後，如附表所示之刑法規定均經修正，並於95年
    7 月1日施行。經比較修正前後之規定（新舊條文之對照詳
    如附表），因修正後刑法第33條提高罰金刑之最低刑度，修
    正後刑法第41條則提高易科罰金罰金之折算標準，上開修正
    結果對望人並未較為有利，依刑法第2條第1項前段之規定，
    自應以上訴人行為時法即修正前刑法之規定，為本件上訴人
    論罪科刑、定易科罰金折算標準、定應執行之刑之依據。
  3.上訴人以其係向證人乙○○借得上開機車，借車時並不知道
    該機車係贓車云云，提起上訴，顯無理由。原審以事證明確
    ，認上訴人係犯刑法第349 條第2 項之收受贓物罪，科處其
    拘役40日並定其易科罰金之折算標準，固有所據，其所適用
    之法條亦無不當。然其依據上訴人不實之供述，認定上訴人
    係在高雄市楠梓區翠屏活動中心馬路旁向某真實姓名年籍不
    詳綽號「阿光」之男子（即證人乙○○）處收受上開機車等
    情，其所認定之事實即有違誤，自應由本院予以撤銷而另為
    判決。至原審雖未及審酌95年7 月1 日刑法修正施行之新舊
    法比較適用，然本件既應適用修正前刑法之規定，即與判決
    結果不生影響附此敘明。審酌上訴人貪圖代步之利益，即任
    意收受來路不明之贓物，造成被害人追索財物之困難，且事
    後仍飾詞卸責，除委託證人乙○○向其父母圓謊外，更於偵
    審中，不顧其虛偽供述將導致證人乙○○受竊盜罪或贓物罪
    追訴之風險，而繼續虛構其所收受之贓物係自乙○○處借用
    而來云云，難認其有悔意等一切情狀，量處如主文所示之刑
    ，並依修正前刑法第41條第1 項前段之規定，定其易科罰金
    之折算標準，以資懲儆。
據上論斷，應依刑事訴訟法第455 條之1 第3 項、第369 條第1
項前段、第364 條、第299 條第1 項前段，刑法第2 條第1 項前
段、第349 條第1 項，修正前刑法第41條第1 項前段，罰金罰鍰
提高標準條例第1 條前段，修正前罰金罰鍰提高標準條例第2 條
，判決如主文。
本案經檢察官戊○○到庭執行職務。
中    華    民    國    95    年    10    月    31    日
                  刑事第十三庭  審判長法  官  高思大
                                      法  官  方錦源
                                      法  官  葉啟洲
以上正本證明與原本無異。
不得上訴。
中    華    民    國    95    年    11    月    1     日
                                      書記官  蔡語珊
附表：
┌──┬───────┬───────┬───────┬────┬────┐
│條號│  舊法規定    │   新法規定   │   比較理由   │比較依據│比較結果│
│    │              │              │              │        │何者對行│
│    │              │              │              │        │為人有利│
├──┼───────┼───────┼───────┼────┼────┤
│33│主刑之種類如下│主刑之種類如下│新法罰金之額度│修正刑法│舊法    │
│    │：            │：            │較舊法增加    │第2條第1│        │
│    │五、罰金：1元 │五、罰金：新台│              │項前段  │        │
│    │    以上。    │    幣1000元以│              │        │        │
│    │（罰金罰鍰提高│    上，以百元│              │        │        │
│    │標準條例第1 條│    計算之。  │              │        │        │
│    │前段規定：依法│              │              │        │        │
│    │律應處罰金、罰│              │              │        │        │
│    │鍰者，就其原定│              │              │        │        │
│    │數額得提高為2 │              │              │        │        │
│    │倍至10倍)     │              │              │        │        │
├──┼───────┼───────┼───────┼────┼────┤
│41I│犯最重本刑為5 │犯最重本刑為5 │新法刪除舊法宣│修正刑法│舊法    │
│    │年以下有期徒刑│年以下有期徒刑│告易科罰金時，│第2條第1│        │
│    │以下之刑之罪，│以下之刑之罪，│，需具備「因身│項前段  │        │
│    │而受6個月以下 │而受6個月以下 │體、教育、職業│        │        │
│    │有期徒刑或拘役│有期徒刑或拘役│或家庭之關係或│        │        │
│    │之宣告，因身體│之宣告者，得以│其他正當事由，│        │        │
│    │、教育、職業、│新臺幣1000元、│，執行顯有困難│        │        │
│    │家庭之關係或其│2000元或3000元│者」之限制，似│        │        │
│    │他正當事由，執│折算1日，易科 │以新法對行為人│        │        │
│    │行顯有困難者，│罰金。但確因不│有利；惟觀今司│        │        │
│    │得以1元以上3元│執行所宣告之刑│法實務對於被害│        │        │
│    │以下折算1日， │，難收矯正之效│人是否宣告得易│        │        │
│    │易科罰金。但確│，或難以維持法│科罰金，實無以│        │        │
│    │因不執行所宣告│秩序者，不在此│「因身體、教育│        │        │
│    │之刑，難收矯正│限。          │ 、職業或家庭 │        │        │
│    │之效，或難以維│              │之關係或其他正│        │        │
│    │持法秩序者，不│              │當事由，執行顯│        │        │
│    │在此限。      │              │有困難者」等情│        │        │
│    │(罰金罰緩提高 │              │情狀為考量。而│        │        │
│    │標準條例第2條 │              │易科罰金折算標│        │        │
│    │前段：依刑法第│              │準已由銀元100 │        │        │
│    │41條易科罰金或│              │、200、300元即│        │        │
│    │第42條第2項易 │              │新台幣300、600│        │        │
│    │服勞役者，均就│              │、900元，提高 │        │        │
│    │其原定數額提高│              │為以新台幣1000│        │        │
│    │為100倍折算1日│              │元、2000元、  │        │        │
│    │)             │              │3000元折算1日 │        │        │
│    │              │              │，綜合觀之，舊│        │        │
│    │              │              │法對行為人較為│        │        │
│    │              │              │有利。        │        │        │
└──┴───────┴───────┴───────┴────┴────┘


司法院資訊處製作；財團法人民間司法改革基金會備份。
